【裁判字號】    97,監,106
【裁判日期】    970526
【裁判案由】    改定禁治產人監護人
【裁判全文】
臺灣桃園地方法院民事裁定               97年度監字第106號
聲  請  人  乙○○
                        1號7.
相  對  人
即禁治產人  甲○○○
法定代理人  乙○○
上列聲請人聲請改定禁治產人監護人事件，本院裁定如下：
    主    文
聲請駁回。
聲請費用由聲請人負擔。
    理    由
一、本件聲請意旨略以：相對人經鈞院於民國96年6 月12日以96
    年度禁字第38號民事裁定宣告為禁治產人，並選定由聲請人
    任相對人之監護人。而相對人之配偶池奎元已於95年9 月9
    日死亡，聲請人於辦理繼承登記時，經桃園地政事務所告知
    相對人與聲請人同為被繼承人池奎元之繼承人，且聲請人為
    相對人之監護人，因此無法辦理繼承登記。又相對人並無民
    法第1111條所列各順序之監護人親屬，且無法召開親屬會議
    ，經聲請人及相對人其餘子女池瑞雪、池瑞梅、池瑞祥、池
    瑞花、相對人之弟弟何新德、相對人之妹妹丙○○同意選任
    丙○○為相對人之監護人，為此聲請由丙○○為相對人之監
    護人等語。
二、按禁治產人應置監護人。禁治產人之監護人，依下列順序定
    之：一配偶。二父母。三與禁治產人同居之祖父母。四家長
    。五後死之父或母以遺囑指定之人。不能依前項定其監護人
    時，由法院徵求親屬會議之意見選定之。民法第1110條、第
    1111條定有明文。又為禁治產人之最佳利益，法院得依檢察
    官、當地社會福利主管機關或其他利害關係人之聲請，就其
    3 親等內旁系血親尊親屬、社會福利主管機關、社會福利機
    構或其他適當之人選定或改定為監護人，並得指定監護之方
    法，此觀民法第1113條第1 項準用第1094 條 第2 項規定甚
    明。惟依前開規定聲請選定或改定禁治產人之監護人者，自
    仍需證明禁治產人已無監護人或無民法第1111條第1 項各款
    規定順序之監護人，且係為了禁治產人之最佳利益，始有聲
    請法院另行選定或改定之必要，否則其聲請即屬無據。
三、經查聲請人主張相對人經本院96年度禁字第38號民事裁定宣
    告為禁治產人，並選任聲請人為其監護人；又相對人之配偶
    池奎元已於95年9 月9 日死亡，聲請人及相對人均為池奎元
    之繼承人，可繼承池奎元之遺產；另相對人之親屬會議因無
    法召開，聲請人與相對人其餘子女池瑞雪、池瑞梅、池瑞祥
    、池瑞花、相對人之弟弟何新德、相對人之妹妹丙○○均同
    意選任丙○○擔任相對人改定後之監護人等情，有聲請人提
    出之戶籍謄本、本院96年度禁字第38號民事裁定、裁定確定
    證明書、土地及建物登記謄本、同意書、印鑑證明等件為證
    ，固可信為真實。惟聲請人就其主張因其擔任相對人之監護
    人，且其與相對人同為池奎元之繼承人，故無法辦理繼承登
    記乙節，則未據提出任何證據以實其說，復經本院2 次命聲
    請人於收受通知後5 日內提出證明，逾期即駁回其聲請，聲
    請人分別於97年5 月2 日、同年月20日收受本院前開通知，
    有本院送達證書及訊問筆錄各1 件在卷可稽，惟聲請人迄今
    仍未提出任何證據以供本院審酌，自難信聲請人此部分之主
    張為真實。況為相對人辦理遺產之繼承登記，乃使相對人取
    得積極財產，屬於有利於相對人之行為，在不影響相對人法
    定應繼分之情形下，聲請人自可以相對人之監護人身分為其
    辦理遺產之繼承登記，是聲請人主張為辦理繼承登記，有為
    相對人改定監護人之必要，顯屬無稽，並不可採。則聲請人
    聲請本院改定相對人之監護人，核與前開法律規定不符，從
    而聲請人之聲請為無理由，應予駁回。
四、依非訟事件法第21條第1 項前段之規定，裁定如主文。
中    華    民    國    97    年    5     月    26    日
                  家事法庭法  官  林雯娟
以上正本係照原本作成。
如對本裁定抗告須於裁定送達後10日內向本院提出抗告狀，並應
繳納抗告費新台幣1,000 元。
中    華    民    國    97    年    5     月    26    日
                          書記官  楊慧伶


司法院資訊處製作；財團法人民間司法改革基金會備份。
